臺灣臺中地方法院刑事判決　　　　　　 96年度交訴字第110號
公　訴　人　臺灣臺中地方法院檢察署檢察官
被　　　告　甲○○
上列被告因過失致死等案件，經檢察官提起公訴（96偵字第2839
號），被告於準備程序中就被訴事實為有罪之陳述，受命法官於
聽取當事人之意見後，由本院合議庭裁定以簡式審判程序判決如
下：
    主    文
甲○○因過失致人於死，處有期徒刑捌月。又因駕駛動力交通工
具肇事，致人死亡而逃逸，處有期徒刑捌月。應執行有期徒刑壹
年貳月；緩刑年。
    犯罪事實及理由
一、甲○○於民國九十六年一月十六日凌晨六時七分許，駕駛車
    號Ｂ八─六○九八號自用小客車沿臺中縣潭子鄉○○路○段
    由南往北方向行駛時，本應注意汽車行駛時，駕駛人應隨時
    注意車前狀況，隨時採取必要之安全措施，且依當時晴天、
    晨光、路面乾燥、無缺陷、無障礙物、視距良好等狀況，其
    又無不能注意之狀況，竟疏於注意及此，並處於疲勞狀態駕
    車，自後方追撞沿同向車道行駛於中山路三段欲左轉往同路
    段一一一巷、由王金華騎乘之車號ＴＤＸ─九五七號輕型機
    車，致王金華人車倒地並因受有頭部外傷、胸腹部挫傷併肋
    骨骨折、上肢骨折而外傷性休克致死，嗣王金華經駕車行經
    該處之黃世杰發現報警處理而於同日六時二十九分送往行政
    院衛生署豐原醫院救治時，已因傷勢過重不治死亡。又甲○
    ○肇事發後，當場竟未報警處理及對王金華實施救護或為其
    他必要之措施，而另基於肇事逃逸之犯意，旋即駕駛前開自
    用小客車逃離肇事現場。嗣偵查權限之警察機關在肇事現場
    採證並調閱過濾肇事現場附近之監視器畫面，均尚未發覺可
    疑之肇事車輛或甲○○為犯罪嫌疑人前，甲○○旋於翌日（
    即十七日）二十時許，委託其友人林泳撥打電話向有偵辦
    犯罪職務之臺中縣警察局豐原分局（潭北派出所）警員黃生
    炎坦承其所為之前揭犯行，並表明自願接受裁判，甲○○並
    於同日即出面而向警員黃生炎自首，因而查悉上情。
二、前開犯罪事實，業據被告甲○○於警詢、偵查及本院審理時
    均坦白承認，並有道路交通事故現場圖及道路交通事故調查
    報告表（一）、（二）各一件、肇事現場及車輛照片十四張
    附卷可稽。又被告駕車發生本案車禍後，旋於同日七時許，
    即將前開車號Ｂ八─六○九八號自用小客車送至位於臺中縣
    潭子鄉○○村○○路○段二七號之志盛汽車修配廠修理乙節
    ，亦據志盛汽車修配廠負責人即證人江志帆於警詢時證述在
    卷，足認確係被告駕駛前開車號Ｂ八─六○九八號自用小客
    車發生本案車禍之行為人無訛。再者，被害人王金華係因本
    案車禍而受有頭部外傷、胸腹部挫傷併肋骨骨折、上肢骨折
    而外傷性休克致死，嗣王金華經駕車行經該處之黃世杰發現
    報警處理而於同日六時二十九分送往行政院衛生署豐原醫院
    救治時，已因傷勢過重不治死亡乙節，亦據證人黃世杰於警
    詢時證述明確，並有行政院衛生署診斷證明書附卷可證，且
    經檢察官督同檢驗員相驗屬實，製有相驗筆錄、相驗屍體證
    明書、驗斷書在卷可憑。按汽車行駛時，駕駛人應注意車前
    狀況，隨時採取必要之安全措施，道路交通安全規則第九十
    四條第三項定有明文。被告駕車自應注意上述道路交通安全
    規定。又本案車禍發生時天候晴、晨光、路面乾燥、無缺陷
    、無障礙物、視距良好等狀況，有上開卷附道路交通事故調
    查報告表（一）在卷可查，被告肇事當時顯無不能注意之情
    事，再參以被告案發當日凌晨因看管工地之建材而整夜未眠
    乙節，業據被告於本院審理時陳明在卷（見本院卷三○頁）
    ，堪認被告亦係處於至為疲勞狀態而駕車肇事，則被告竟疏
    未及此而自後方追撞被害人王金華騎乘之前開機車並致王金
    華人車倒地，足證被告之駕車失當行為，顯有過失。又被害
    人王金華係因本案車禍而受有前揭傷害進而致生死亡之結果
    ，已如前述，則被告過失駕車肇事行為，與被害人之死亡結
    果間，自具有相當因果關係。另按刑法第一百八十五條之四
    之肇事逃逸罪，並不以被害人為無自救能力為必要，其立法
    目的在促使駕駛人於肇事後能對被害人即時救護，以減少死
    傷。被告駕車肇事致被害人王金華傷重死亡，並逕行駕車逃
    逸之事實，亦堪認定。從而，足認被告自白確與事實相符。
    是本案事證明確，被告前揭犯行，均堪認定，應依法論科。
三、核被告所為，係犯刑法第二百七十六條第一項之過失致死罪
    及同法第一百八十五條之四之駕駛動力交通工具肇事，致人
    死亡而逃逸罪。被告所犯前開二罪，犯意各別，犯罪構成要
    件不同，應予分論併罰。又按自首祇以在犯罪未發覺前，自
    行申告其犯罪事實於該管公務員，而受法律上之裁判為要件
    ，至其方式係用言詞或書面，以及係自行投案或託人代行，
    係直接向偵查機關為之，抑向非偵查機關請其轉送，均無限
    制（最高法院二十四年上字第一一六二號判例意旨參照）。
    經查，被告於本案車禍發生後，經偵查權限之警察機關在肇
    事現場採證並調閱過濾肇事現場附近之監視器畫面，均尚未
    發覺可疑之肇事車輛或懷疑被告即為犯罪嫌疑人前，被告旋
    於翌日（即十七日）二十時許，委託其友人林泳撥打電話
    向有偵辦犯罪職務之臺中縣警察局豐原分局（潭北派出所）
    警員黃生炎坦承其所為之前揭犯行，並表明自願接受裁判，
    甲○○並於同日即出面而向警員黃生炎自首等情，業據被告
    陳明在卷，並經證人林泳於警詢時證述明確，復有警員黃
    生炎之職務報告一紙附卷可按，被告係對於未發覺之罪自首
    而接受裁判甚明，爰依刑法第六十二條前段之規定，就被告
    所犯之前開二罪，均減輕其刑。爰審酌被告因其過失行為，
    直接剝奪被害人王金華之生命法益，對於被害人自身及其家
    屬均造成難以回復之損害，所生危害不容輕忽；尤其被告發
    生本案車禍後竟未下車察看，且未報警處理及對王金華實施
    救護或為其他必要之措施，逕自駕車逃逸，置被害人傷重倒
    地之慘狀於不顧，惡性非輕，再兼衡酌被告犯後均坦承犯行
    、已具悔意之犯罪後態度，及被告於本院審理期間已與被害
    人家屬達成民事調解並已依約履行調解條件，有本院調解程
    序筆錄、被害人家屬王雲英（即王金華之父）彰化銀行存摺
    併附交易明細表各一件在卷為憑，暨被告先前並無任何刑事
    犯罪之紀錄，有有臺灣臺中地方法院檢察署刑案資料查註紀
    錄表、臺灣高等法院被告前案紀錄表各一件在卷可按，堪認
    其素行尚佳等一切情狀，分別量處如主文所示之刑，並定其
    應執行之刑，以示懲儆。又被告前未曾因故意犯罪受有期徒
    刑以上刑之宣告，有臺灣臺中地方法院檢察署刑案資料查註
    紀錄表、臺灣高等法院被告前案紀錄表各一件在卷可按，堪
    認被告經此偵審教訓，當知警惕，應無再犯之虞，本院審酌
    上情，認主文所宣告之刑，以暫不執行為宜，爰併宣告緩刑
    三年，以啟自新。
四、應適用之法條：依刑事訴訟法第二百七十三條之一第一項、
    第三百十條之二、第四百五十四條第一項、第二百九十九條
    第一項前段，刑法第二百七十六條第一項、第一百八十五條
    之四、第五十一條第五款、第六十二條前段、第七十四條第
    一項第一款，判決如主文。
五、如不服本判決，應於判決送達後十日內，向本院提出上訴狀
    （須附繕本），上訴於臺灣高等法院臺中分院。
中　　華　　民　　國　　96　　年　　5 　　月　　24　　日
                  刑事第九庭    法　官　何世全
以上正本證明與原本無異。
                                書記官　童洪芳美
中　　華　　民　　國　　96　　年　　5 　　月　　24　　日
附錄論罪科刑法條：
刑法第二百七十六條第一項
因過失致人於死者，處二年以下有期徒刑、拘役或二千元以下罰
金。
刑法第一百八十五條之四：
駕駛動力交通工具肇事，致人死傷而逃逸者，處六月以上五年以
下有期徒刑。
